臺灣高等法院刑事裁定
110年度毒抗字第363號
抗  告  人
即  被  告  周志勇



上列抗告人即被告因違反毒品危害防制條例案件，不服臺灣桃園
地方法院110年度毒聲字第172號，中華民國110年1月29日裁定（
聲請案號：臺灣桃園地方檢察署110年度聲觀字第813號），提起
抗告，本院裁定如下：
    主  文
抗告駁回。
    理  由
一、原裁定意旨略以：
  ㈠抗告人即被告周志勇（下稱被告）於民國109年10月29日晚間
    10時30分許，在桃園市○○區○○路0段0000號之網咖廁所內，
    施用甲基安非他命犯行，業據被告於警詢中坦承不諱，且其
    為警查獲後所採集之尿液檢體，經送請台灣檢驗科技股份有
    限公司濫用藥物實驗室檢驗後，確呈甲基安非他命類陽性反
    應，此有勘察採證同意書、桃園市政府警察局龜山分局（隊
    ）真實姓名與尿液、毒品編號對照表、應受尿液採驗人尿液
    檢體採集送驗紀錄及台灣檢驗科技股份有限公司109年11月1
    8日濫用藥物檢驗報告（檢體編號：Z000000000000號）各1
    份在卷可稽。是被告上開任意性自白與事實相符，足堪採信
    。被告上揭施用第二級毒品之犯行，堪以認定。
  ㈡被告前因施用毒品案件，經原審法院分別以93年度毒聲字第4
    20號、94年度毒聲字230號裁定送觀察、勒戒及強制戒治，
    嗣於94年9月7日停止戒治釋放出監，並經檢察官以94年度戒
    毒偵字第358號為不起訴處分確定等情，有本院被告前案紀
    錄表在卷可稽，是被告本案施用毒品犯行，距其前次強制戒
    治執行完畢釋放後已逾3年。揆諸前開說明，被告距最近一
    次施用毒品經強制戒治執行完畢釋放後，既已逾3年，則檢
    察官依卷內資料綜合判斷，聲請將被告送勒戒處所觀察、勒
    戒，於法並無不合。又被告經檢察官傳喚到庭以確認其參與
    戒癮治療之資格及意願，並依被告住居所送達傳票，然其住
    所地遭退回，居所地則合法送達，此有送達證書、訴訟文書
    不能送達報告書附卷可參，是被告經合法傳喚無故未到庭，
    其能否完成戒癮治療顯有疑問。從而，檢察官以向法院聲請
    觀察、勒戒始能達成戒除毒癮之目的，不以被告緩起訴處分
    及到指定醫療醫院為替代療法，乃屬檢察官適法職權之行使
    ，並無違反立法目的或悖於比例原則等裁量踰越、裁量濫用
    或裁量怠惰之情。綜上，本件聲請於法有據，應予准許，爰
    依毒品危害防制條例第20條第3項、第1項、觀察勒戒處分執
    行條例第3條第1項，裁定應送勒戒處所觀察、勒戒。
二、抗告意旨略以：檢察官訂期於109年12月18日開庭，然被告
    於當日下班回到住所時才看到信箱中的傳票，被告於隔日（
    19日）即致電書記官，經書記官表明再次通知下次開庭時間
    ，被告亦特別注意住處之信箱，然直至110年1月13日仍未收
    到傳票，被告乃於110年1月13日致電書記官，書記官則表示
    傳票早已寄出，但因未見被告到庭，已將案件移交地方法院
    。又被告先前因職災致脊椎嚴重受傷，現領有殘障手冊，目
    前獨自在外承租套房，好不容易才找到清潔工作穩定下來，
    若經勒戒，將失去工作而無法生存，請考量上情，酌情改以
    戒癮治療之方式云云。
三、按犯毒品危害防制條例第10條之罪者，檢察官應聲請法院裁
    定，令被告入勒戒處所觀察、勒戒，其期間不得逾2月；觀
    察、勒戒後，檢察官依據勒戒處所之陳報，認受觀察、勒戒
    人無繼續施用毒品傾向者，應即釋放，並為不起訴之處分；
    認受觀察、勒戒人有繼續施用毒品傾向者，檢察官應聲請法
    院裁定令入戒治處所強制戒治，其期間為6個月以上，至無
    繼續強制戒治之必要為止。但最長不得逾1年。依前項規定
    為觀察、勒戒或強制戒治執行完畢釋放後，3年後再犯第10
    條之罪者，適用前2項之規定，毒品危害防制條例第20條第1
    項、第2項及第3項分別定有明文。
四、經查：
　㈠按抗告人為不服法院裁定請求直接上級法院救濟之方法，不
    因其形式上誤用上訴、再審或其他字樣而異其效力。查本件
    被告對原裁定表示不服，提出「刑事聲請上訴狀」，核其真
    意應係對於原裁定提起抗告，自應適用刑事訴訟法有關抗告
    之規定，合先敘明。
　㈡被告於109年10月29日晚間10時30分許，在桃園市○○區○○路0
    段0000號之網咖廁所內，以將第二級毒品甲基安非他命置入
    玻璃球燃燒吸食煙霧之方式，施用第二級毒品甲基安非他命
    1次之事實，業據被告於警詢中坦承不諱（見109年度毒偵字
    第7535號卷第7至10頁）；又被告於109年11月2日為警查獲
    後所採集之尿液檢體，經送台灣檢驗科技股份公司以酵素免
    疫分析法（EIA）初步檢驗及以氣相層析質譜儀法（GC/MS）
    確認檢驗，確呈安非他命、甲基安非他命陽性反應等情，有
    勘察採證同意書、該公司109年11月18日出具之濫用藥物檢
    驗報告、桃園市政府警察局龜山分局（隊）真實姓名與尿液
    、毒品編號對照表及應受尿液採驗人尿液檢體採集送驗記錄
    各1份在卷足稽（見毒偵卷第21、25至29頁），足認被告前
    揭任意性自白核與事實相符，應堪採信。
　㈢又被告前因施用第二級毒品案件，經原審法院分別以93年度
    毒聲字第420號、94年度毒聲字230號裁定送觀察、勒戒及強
    制戒治，於94年9月7日停止處分執行出監，並由臺灣新北地
    方檢察署檢察官以94年度戒毒偵字第358號為不起訴處分確
    定，嗣於前開強制戒治執行完畢3年後再犯本件施用第二級
    毒品等情，亦有本院被告前案紀錄表1份在卷可佐（見本院
    卷第27至37頁）。原審因認被告上揭施用第二級毒品甲基安
    非他命事證明確，依據毒品危害防制條例第20條第3項、第1
    項及觀察勒戒處分執行條例第3條第1項，裁定被告應送勒戒
    處所觀察、勒戒，已詳敘其依憑之證據及認定之理由，經核
    於法並無不合。
　㈣抗告意旨雖指稱其並未收到檢察官開庭通知之傳票云云。惟
    本件檢察官先後訂定109年12月18日、110年1月8日之庭期傳
    喚被告到庭，上開傳票並分別以平信、雙掛號之方式向被告
    之住居所為送達，此有檢察官辦案進行單、點名單及即送達
    證書等在卷可佐（見毒偵卷第59至69頁），堪認上開傳票均
    已合法送達。抗告意旨仍指稱其未收到傳票云云，即無理由
    。
　㈤又抗告意旨另以經濟因素為由，請求改為戒癮治療之處遇云
    云。惟按犯毒品危害防制條例第10條之罪者，檢察官應聲請
    法院裁定令被告入勒戒處所觀察、勒戒，其期間不得逾2月
    ，毒品危害防制條例第20條第1項定有明文。又毒品危害防
    制條例第20條第1項規定之觀察、勒戒處分，並非對於施用
    毒品犯罪者之懲處，而係針對受處分人將來之危險所為預防
    、矯正措施之保安處分，目的係為斷絕施用毒品者之身癮及
    心癮，並屬強制規定，除檢察官審酌個案情形，依現行同條
    例第24條第1項為附命完成戒癮治療之緩起訴處分，可排除
    適用觀察、勒戒之程序外，凡經檢察官聲請，法院僅得依法
    裁定令入勒戒處所觀察、勒戒，以查其是否仍有施用毒品傾
    向，並據以斷定幫助受處分人徹底戒毒之方法，法院尚無自
    由斟酌以其他方式，替代或得以其他原因免予執行之權，且
    檢察官之職權行使除有違法或裁量濫用等情事，法院原則上
    應予尊重，不得任意指為違法。是上開抗告意旨，尚非依法
    得免予觀察、勒戒處分之事由，其另請求改為戒癮治療之處
    遇，於法亦有未合，難認為有理由。
　㈥綜上，被告確於前次強制戒治執行完畢釋放後之3年後，再犯
    本件施用第二級毒品甲基安非他命犯行，原裁定令入勒戒處
    所觀察、勒戒，核其認事用法，並無不當，被告猶執前詞提
    起抗告，指摘原裁定不當，為無理由，應予駁回。
據上論斷，依刑事訴訟法第412條，裁定如主文。
中　　華　　民　　國　　110 　年　　4 　　月　　 1　　日
　　　　　　　  　刑事第二十三庭審判長法　官  許永煌
　　　　　　　　　　　　　　　　　    法　官  黃美文
　　　　　　　　　　　　　　　　　    法　官  雷淑雯
以上正本證明與原本無異。
不得再抗告。
                                      書記官  林立柏
中　　華　　民　　國　　110 　年　　4 　　月　　 1　　日